臺灣新北地方法院刑事判決　　　　　　　110年度訴字第779號
公　訴　人　臺灣新北地方檢察署檢察官
被　　　告　羅棋平


選任辯護人　梁雨安律師
　　　　　　張進豐律師
上列被告因違反槍砲彈藥刀械管制條例等案件，經檢察官提起公
訴（109 年度偵字第42256 號），本院判決如下：
    主    文
羅棋平未經許可持有非制式手槍，處有期徒刑伍年陸月，併科罰
金新臺幣柒萬元，罰金如易服勞役，以新臺幣壹仟元折算壹日。
又駕駛動力交通工具，而有吐氣所含酒精濃度達每公升零點二五
毫克以上情形，處有期徒刑叁月，如易科罰金，以新臺幣壹仟元
折算壹日。
扣案非制式手槍壹枝（槍枝管制編號0000000000號，
含彈匣壹個）、口徑9x19MM制式子彈伍顆、金屬彈殼組合直徑9
MM金屬彈頭之非制式子彈貳拾貳顆均沒收。
    事    實
一、羅棋平明知未經許可，不得持有具殺傷力之非制式手槍、子
    彈，竟基於持有非制式手槍、持有子彈之犯意，於民國105
    年至106 年間，在網路上以新臺幣（下同）3 萬至4 萬元價
    格購買非制式手槍1 枝（含彈匣1 個，槍枝管制編號000000
    0000）、口徑9x19mm制式子彈7 顆（其中2 顆嗣經送鑑試射
    滅失）、金屬彈殼組合直徑約9.0mm 金屬彈頭之非制式子彈
    32顆（其中10顆嗣經送鑑試射滅失）而持有之。
二、羅棋平知悉酒後不得駕駛動力交通工具，竟仍於109 年10月
    19日13時許，在新北市○○區○○路000 巷0 弄0 號5 樓住
    處飲用威士忌後，於翌日16時許，駕駛車牌號碼000-0000號
    租賃之自小客車上路；嗣於同日19時47分許，行經新北市五
    股區成泰路一段與自強路口，因駕駛座窗戶呈完全開啟狀態
    ，為對向員警察覺羅棋平有低頭危險駕駛之情事而迴轉後超
    車欲攔停，期間聞到羅棋平身上酒氣並發現其有駕車不穩、
    臉頰泛紅之情形而予以攔檢酒測，經測得其吐氣所含酒精濃
    度達每公升0.48毫克（MG/L），而當場予以逮捕，再行附帶
    搜索其駕駛之前述自小客車，於拿取置於副駕腳踏墊上已打
    開之肩揹包時，即發現上述之槍彈，而予以查扣。
三、案經新北市政府警察局蘆洲分局報請臺灣新北地方檢察署檢
    察官偵查起訴。
    理    由
一、本案員警攔停、對被告羅棋平進行酒測，及後續之逮捕、附
    帶搜索程序均屬合法，所取得及衍生之相關證據，均有證據
    能力：
  ㈠被告及辯護人爭執本案係屬隨機攔停、違法搜索，因而所取
    得及衍生之證據均無證據能力云云。
  ㈡攔停程序係屬合法：
  ⒈按警察對於已發生危害或依客觀合理判斷易生危害之交通工
    具，得予以攔停並採行下列措施：一、要求駕駛人或乘客出
    示相關證件或查證其身分。二、檢查引擎、車身號碼或其他
    足資識別之特徵。三、要求駕駛人接受酒精濃度測試之檢定
    ；又汽車駕駛人，駕駛汽車有下列情形之一者，處新臺幣60
    00元以上24000 元以下罰鍰，並當場禁止其駕駛：一、在道
    路上蛇行，或以其他危險方式駕車；另汽機車駕駛人，駕駛
    汽機車經測試檢定有下列情形之一，機車駕駛人處新臺幣15
    000 元以上90000 元以下罰鍰，並均當場移置保管該汽機車
    及吊扣其駕駛執照1 年至2 年。一、酒精濃度超過規定標準
    ，警察職權行使法第8 條第1 項、道路交通管理處罰條例第
    43條第1 項第1 款、第35條第1 項第1 款分別定有明文。
  ⒉查證人即當日攔查員警劉澤羽於本院審理時已證稱：當時我
    和陳嘉聰都是著制服分別駕駛機車一起擔服巡邏勤務，我是
    行駛在被告對向車道，大約與被告相隔1.7 公尺，因為被告
    駕駛座車窗玻璃是全部開啟狀態，我看到被告頭低低地危險
    駕駛，懷疑他是邊開車邊滑手機，有違規情事，所以先鳴警
    笛再迴轉到他車後，欲予以攔停，而陳嘉聰也跟著迴轉騎在
    我後面；我剛迴轉過去，又發現被告駕車不穩，自小客車偏
    了一下，感覺開車有分心的感覺，所以我就繼續趨前，打算
    超車到他前面，就在我騎機車經過左側駕駛座旁時，聞到被
    告身上有酒味且臉頰泛紅（當時被告並未佩戴口罩），就懷
    疑他有酒後駕車情事，於是跟被告說「旁邊停」，而予以攔
    停等語明確（見本院卷第198 至200 、206 、209 至218 、
    220 、221 頁），核與被告於本院訊問時所供（見本院卷第
    98頁）、證人陳嘉聰所證（見本院卷第242 至247 頁）均大
    致相符，並有劉澤羽模擬當日所見被告低頭狀態之照片1 張
    在卷可按（見本院卷第281 頁），堪信為真實。
  ⒊以上可見證人劉澤羽係依客觀所見被告有低頭、駕車偏移、
    臉泛紅且有酒氣等情狀，合理判斷被告有危險及酒後駕車之
    情事，違反前述道路交通管理處罰條例規定，乃依前揭警察
    職權行使法之規定予以攔停並要求被告進行酒測。本院審酌
    證人劉澤羽所為之上開判斷，符合一般正常人之經驗與論理
    法則，所為之處置即「攔停、酒測」，亦與警察職權行使法
    之規定相符，其所為之相關程序係屬合法；則被告空言辯稱
    本案係違法攔檢云云，顯非可採。
  ㈢附帶搜索係屬合法：
  ⒈按現行犯，不問何人得逕行逮捕之；犯罪在實施中或實施後
    即時發覺者，為現行犯，刑事訴訟法第88條第1 項、第2 項
    定有明文。又刑事訴訟法為保障人民之身體自由，對人民身
    體、財產等物之搜索強制處分，固以要式即以搜索令狀為原
    則，然為發現、保全證據之急迫性，刑事訴訟法亦設有例外
    之情形，允許不需搜索票之即時、緊急性質搜索，因此，刑
    事訴訟法第130 條規定：「檢察官、檢察事務官、司法警察
    官或司法警察逮捕被告、犯罪嫌疑人或執行拘提、羈押時，
    雖無搜索票，得逕行搜索其身體、隨身攜帶之物件、所使用
    之交通工具及其立即可觸及之處所」，是司法警察於執行「
    合法之拘提、逮捕」時，即得合法地對受逮捕人之身體、隨
    身攜帶之物件、所使用之交通工具及其立即可觸及之處所，
    為無搜索票之「附帶搜索」。
  ⒉查證人劉澤羽攔停被告後，依法予以酒測，經測得被告吐氣
    所含酒精濃度達每公升0.48毫克（MG/L），而當場加以逮捕
    再搜索被告車輛等情，業據證人劉澤羽於本院審理時證稱：
    經我攔停後，被告最終在成泰路與自強路口處停下車，我核
    對完被告身分後，即引導其至車前方酒測，酒精數值出來後
    確定被告有酒駕，經被告確認無誤後，乃將其逮捕，再進行
    附帶搜索，開啟被告車門，搜索被告坐於駕駛座時雙手可觸
    及之部位等語明確（見本院卷第201 至204 、207 、208 、
    221 至226 頁）；核與當時在旁戒護之證人陳嘉聰所證相符
    ，堪信為真（見本院卷第247 至249 頁）。是依理由㈡部
    分所述，被告在酒駕之犯罪行為實施中，為警員劉澤羽發現
    ，自難謂非現行犯；嗣劉澤羽於檢測確認被告酒駕犯行後加
    以逮捕，核屬逮捕現行犯，於法亦屬無違。則依前揭說明，
    警方合法逮捕被告後實施附帶搜索其所使用之交通工具，即
    被告酒駕駕駛之車牌號碼000-0000號租賃自小客車，並未逾
    越刑事訴訟法第130 條所規定之附帶搜索範圍。
  ⒊查證人劉澤羽業已證稱：實務上對於酒後駕車現行犯我們都
    會進行附帶搜索，身體是一定要檢查，車子我們會稍微看一
    下有沒有酒瓶或其他違禁品可以當作佐證的；之前我騎機車
    與被告汽車併行期間，就看到副駕、腳踏墊上各有1 個包包
    ，腳踏墊上的肩揹包是掀開狀態。逮捕被告後，我要實行附
    帶搜索，有跟被告說要檢查一下車裡，當時就是搜索被告坐
    在駕駛座的話，雙手可觸及之處，會拿到車外當著被告面前
    檢查，於是先搜索椅墊上的包包，接著是腳踏墊上的，一拿
    起來不用翻就看到手槍槍把露在外面，目視即可看到有一把
    槍在裡面等語明確（見本院卷第218 、219 、226 、227 至
    229 、231 、232 頁），核與證人陳嘉聰所稱：逮捕酒駕現
    行犯後，我們實務上的作法都會附帶搜索人跟車子，本案是
    由劉澤羽執行搜索，並當場從包包中扣到槍彈的等語相符（
    見本院卷第251 、252 、255 頁），足見當日對酒駕之被告
    車輛進行之附帶搜索，係屬員警處理類似案件之慣例，並非
    針對被告之特殊性作為，且目的係在搜尋可作為證據之物品
    ，而有合理之依據；又執行搜索之員警劉澤羽僅拿起置於副
    駕駛座腳踏墊，上蓋已掀開之肩揹包，即發現手把外露之本
    案扣案手槍；堪認員警劉澤羽當日所為之附帶搜索，係屬合
    乎拘捕目的之所為，且使用之手段、搜索標的亦未逸脫附帶
    搜索之目的性範圍。是以，員警於搜索犯罪證據等應扣押物
    過程中，意外發現其他應扣押之物，而予以扣押，核屬於法
    無違。
  ⒋至於被告及辯護人復爭執本案攔停及搜索過程並無相關錄影
    畫面可資佐憑云云。查本案相關過程均已經證人劉澤羽、陳
    嘉聰證述明確，相關情節亦與被告所供相符，而還原如前述
    。以證人等係依法執行職務之人，與被告並無私交仇怨，衡
    情無杜撰事實之必要，且處理程序均與相關規定相符，實無
    再以錄影畫面佐證之必要；且關於此部分，並經證人劉澤羽
    稱：我已在109 年10月25日調離蘆洲分局德音派出所；查獲
    當天我和陳嘉聰駕駛之機車均未配有行車紀錄器，警局的汽
    車才會都有配備，但我個人有佩戴密錄器就過程加以錄影，
    並備份到電腦，後來因電腦中毒無法還原導致檔案滅失等語
    （見本院卷第205 、206 、209 、210 頁），可見本案無相
    關錄影畫面可參，並非有何違反規定之情事所致，自亦無從
    據為有利被告之認定。
  ㈣從而，被告辯稱警方非法攔停、違法搜索所取得及衍生之證
    據均無證據能力云云，即無可採。
二、上開事實業據被告坦承不諱，核與證人即攔停員警劉澤羽、
    陳嘉聰於本院審理時所證大致相符，並有新北市政府警察局
    蘆洲分局搜索扣押筆錄、扣押物品目錄表、道路交通事故當
    事人酒精測定紀錄表、舉發違反道路交通管理事件通知單、
    吐氣酒精濃度檢測程序暨拒測法律效果確認單、財團法人工
    業技術研究院呼氣酒精測試器檢定合格證書、內政部警政署
    刑事警察局110 年2 月5 日刑鑑字第1098017318號鑑定書（
    暨所附扣案手槍、彈匣、子彈照片共9 張）各1 份、現場照
    片14張在卷可稽（見偵卷第20至22、31至34、43至49、83、
    84頁），及查獲槍彈扣案可佐。而被告持有之前述槍、彈經
    送內政部警政署刑事警察局鑑定，結果認「一、送鑑手槍1
    枝（槍枝管制編號0000000000），認係非制式手槍，由仿手
    槍外型製造之槍枝，組裝已貫通之金屬槍管而成，擊發功能
    正常，可供擊發適用子彈使用，認具殺傷力。二、送鑑子彈
    41顆，鑑定情形如下：㈠34顆，認均係非制式子彈，由金屬
    彈殼組合直徑約9.0mm 金屬彈頭而成，採樣12顆試射：10顆
    ，均可擊發，認具殺傷力；2 顆，雖可擊發，惟發射動能均
    不足，認不具殺傷力。㈡7 顆，研判均係口徑9x19mm制式子
    彈，採樣2 顆試射，均可擊發，認具殺傷力。」等情，有前
    述該局之鑑定書1 份在卷可按，是上開扣案非制式手槍、子
    彈、制式子彈，係分屬槍砲彈藥刀械管制條例第4 條第1 項
    第1 款、第2 款所稱之槍砲、彈藥無訛。綜上足見被告之自
    白係與事實相符，堪予採信；從而，本案事證明確，被告犯
    行均堪認定，應依法論科。
三、核被告如事實持有具殺傷力之非制式手槍及制式與非制式
    子彈之所為，係犯槍砲彈藥刀械管制條例第7 條第4 項之未
    經許可持有具殺傷力之非制式手槍罪及同條例第12條第4 項
    未經許可持有子彈罪；如事實之所為，係犯刑法第185 條
    之3 第1 項第1 款之駕駛動力交通工具而吐氣所含酒精濃度
    達每公升0.25毫克以上罪。被告以一持有行為犯非法持有非
    制式手槍、子彈兩罪，為想像競合犯，應從一重之非法持有
    非制式手槍罪處斷。又被告所犯事實、2 罪間，犯意各
    別，行為互殊，應分論併罰。
四、爰審酌被告正值青壯，不思努力進取，無視政府嚴格管制槍
    彈之政策，漠視法律禁令，任意持有本案非制式手槍、子彈
    、制式子彈，對社會治安具有負面影響；又無視政府法令宣
    導及酒精對人之意識、控制能力皆有不良影響之事實，仍於
    飲酒後駕駛自小客車，且經攔檢後測得呼氣酒精濃度達每公
    升0.48毫克，所為既漠視己身安危，更罔顧公眾行之安全；
    惟念其犯後即坦承犯行，復未持扣案槍彈犯罪，亦未因酒駕
    肇事，皆未造成重大危害，兼衡被告之素行、犯罪分別之動
    機、目的、手段、又其工作、智識程度、生活情形、經濟狀
    況、查獲槍彈數量、持有期間等一切情狀，量處如主文所示
    之刑，及就併科罰金部分諭知易服勞役之折算標準，就酒駕
    宣告之有期徒刑部分諭知易科罰金之折算標準，以資懲儆。
五、扣案前揭具殺傷力之非制式手槍（含彈匣1 個，槍枝管制編
    號0000000000）1 枝、具殺傷力且未經試射之制式子彈5 顆
    、非制式子彈22顆，各係槍砲彈藥刀械管制條例第4 條第1
    項第1 款、第2 款所列物品，業如前述，乃未經許可不得持
    有之違禁物，應依刑法第38條第1 項規定宣告沒收。至於扣
    案子彈中業經試射之12顆部分，因擊發完畢，已失去其效能
    而非屬違禁物，所留彈頭、彈殼亦已不具子彈之完整結構，
    故無庸併予宣告沒收，附此敘明。
據上論斷，應依刑事訴訟法第299 條第1 項前段，判決如主文。
本案經檢察官徐千雅偵查起訴，由檢察官許慈儀到庭執行職務。
中    華    民    國   110    年    11    月    23    日
                  刑事第二庭  審判長法  官  許必奇
　
                                    法  官  劉芳菁
　
                                    法  官  洪珮婷
上列正本證明與原本無異。
如不服本判決，應於送達後20日內，向本院提出上訴書狀，並應
敘述上訴理由；其未敘述上訴理由者，應於上訴期間屆滿後20日
內向法院補提理由書（均需按他造當事人之人數附繕本，切勿逕
送上級法院）。
                                    書記官  林修渝
中    華    民    國   110    年    11    月    25    日
　
附錄論罪科刑法條全文：
槍砲彈藥刀械管制條例第7 條第4 項
未經許可，持有、寄藏或意圖販賣而陳列第1 項所列槍砲、彈藥
者，處5 年以上有期徒刑，併科新臺幣1 千萬元以下罰金。
槍砲彈藥刀械管制條例第12條第4 項
未經許可，持有、寄藏或意圖販賣而陳列子彈者，處5 年以下有
期徒刑，併科新台幣300 萬元以下罰金。
中華民國刑法第185 條之3 第1 項第1 款
駕駛動力交通工具而有下列情形之一者，處2 年以下有期徒刑，
得併科20萬元以下罰金：
一、吐氣所含酒精濃度達每公升零點二五毫克或血液中酒精濃度
    達百分之零點零五以上。